臺灣彰化地方法院刑事判決　　　　　　　　　　　　八十九年度訴字第一四三號
　　公　訴　人　臺灣彰化地方法院檢察署檢察官
　　被　　　告　甲○○
右列被告因偽證案件，經檢察官提起公訴（八十八年度偵字第九四八三號），本院判
決如左：
    主  文
甲○○證人，於執行職務之公署審判時，於案情有重要關係之事項，供前具結，而為
虛偽陳述，處有期徒刑陸月，緩刑參年。
    事  實
一、甲○○於民國八十九年九月初，以其夫丙○○之名義參加乙○○召集之互助會（
    會期自八十六年九月十五日起至八十八年四月十五日止，每會每月新台幣〈下同
    〉二萬元，會首連會員共二十人，採內標之方式，每月十五日中午一時許在彰化
    縣竹塘鄉○○街三八號開標）。乙○○因週轉不靈，未得甲○○或丙○○之同意
    ，於八十七年十月十五日十九時四十分許，在開標地點冒用「文德」（丙○○）
    名義偽造標單，於其上偽簽利息七千六百元，復持之參與競標後得標，嗣經活會
    會員陳昌邦發現，訴請臺灣彰化地方法院檢察署檢察官偵辦。該署檢察官偵結後
    認乙○○涉有偽造文書等罪，以八十七年度偵字第九八九七號提起公訴。繫屬本
    院分八十八年度訴字第四七六號案件，甲○○於八十八年八月十一日經本院傳喚
    到庭作證時，本應據實陳述，不得匿、飾、增、減，竟基於偽證之犯意，明知其
    與夫丙○○並未同意乙○○借標，就法官訊問是否同意乙○○借標之重要事項，
    而為虛偽：「我標會時，我要乙○○幫我標，標七千六百元，利息算五分，標得
    會款三十三萬多元，並借給乙○○，每月五分利‧‧‧‧，我要幫他才借他」云
    云之不實陳述。
二、案經本院函送臺灣彰化地方法院檢察署檢察官偵查起訴。
    理  由
一、訊據被告甲○○固坦承經本院八十八年度訴字第四七六號乙○○偽造文書案件八
    十八年八月十一日審理中，供前具結作證，就法官訊問乙○○有無借標之重要事
    項為陳述，惟矢口否認有何偽證之犯行，辯稱：乙○○夫婦曾以電話向伊告稱經
    濟發生困難，並於開標前一天晚上，至伊住處要求伊投標後出借得標會款，提及
    利息時，伊稱按一般民間算法五分利即可，伊並未為虛偽陳述云云。經查：
  (1)乙○○因週轉不靈，未得甲○○或丙○○之同意，冒用「文德」（丙○○）名義
    偽造標單，於其上偽簽利息七千六百元，復持之參與競標後得標，嗣經活會會員
    陳昌邦發現，訴請臺灣彰化地方法院檢察署檢察官偵辦。該署檢察官以八十七年
    度偵字第九八九七號提起公訴，本院以八十八年度訴字第四七六號刑事判決判處
    乙○○有期徒刑，乙○○不服聲請上訴，經臺灣高等法院臺中分院以八十八年度
    上訴字第二五二○號刑事判決上訴駁回，乙○○不服聲請上訴，最高法院以九十
    一年度台上字第二一九七號刑事判決上訴駁回，有各該起訴書、判決書在卷可憑
    。倘如被告所言確將互助會借予乙○○標會，標息為七千六百元，應得會款為三
    十三萬四千四百元，以民間利每月利息五分計算，乙○○每月僅需支付五千一百
    元利息與被告，而會款仍由被告繳納之結果，被告每月將損失二千五百元。被告
    第一次出借金錢予乙○○即需倒貼利息，實有違常情。
  (2)證人胡淑真於臺灣彰化地方法院檢察署八十七年度偵字九八九七號乙○○偽造文
    書等案件八十七年十二月七日偵訊時證稱：「伊於八十七年十月十五日晚上打電
    話給丙○○，係甲○○所接聽，其向伊表示並未參加競標，並曾於標會當天晚上
    打電話到乙○○家中詢問標會之事，惟無人接聽」、「伊又於翌日晚上打電話給
    丙○○，亦是甲○○所接，其再向伊表示乙○○向其告稱以七千三百元得標」等
    語（附於該偵案影印卷內），本院調取被告住處（○四）0000000號電話
    於八十七年十月十五日、同年月十六日之通聯紀錄，確有胡淑真住處之（○四）
    0000000電話撥入，有通聯紀錄在卷可參，堪認證人胡淑真之證述屬實。
    另證人許秀娟於該偵案到庭證稱：「八十七年七月十八日伊要去買菜，將機車停
    放於乙○○家門口時，恰巧甲○○來找乙○○，伊便與其打招呼並問其有何事，
    其表示八十七年十月十五日當天打電話至乙○○家中，皆無人接聽，其無授權乙○○標會，乙○○竟以丙○○名義標會」等語（附於該偵案影印卷內），衡情證
    人胡淑真、許秀娟與被告並無怨隙，渠等證詞應堪採信。
  (3)被告出具之證明書及載明償還日期為八十九年十月二十日之借據、本票等，與被
    告供稱未與乙○○約定確切還款日期等語，亦不相合，則上開證明書、借據、本
    票，顯係迴護乙○○所為。綜上所述，被告明知其或丙○○並未授權乙○○以丙○○名義投標，其於本院八十八年度訴字第四七六號偽造文書案件八十八年八月
    十一日審理中，供前具結作證所為之陳述，目的乃在迴護該案被告乙○○免受刑
    事訴追，當係明知虛偽故為偽證無誤，其上揭辯詞，洵無足採。此外，復有證人
    結文附卷足資佐證，本件事證明確，被告犯行堪予認定。
二、核被告甲○○所為，係犯刑法第一百六十八條之偽證罪。爰審酌被告犯罪之動機
    、目的、其藐視國家司法，所為足使司法機關對於乙○○之裁判有陷於錯誤之危
    險，極不可取，且其犯罪後猶飾詞圖卸刑責，態度不佳等一切情狀，量處如主文
    所示之刑。末查被告前無犯罪紀錄，素行尚佳，有臺灣高等法院被告全國前案紀
    錄表及臺灣彰化地方法院檢察署刑案資料查註紀錄表各一件在卷可按，被告犯罪
    後猶否認犯行之態度，雖無可取，惟姑念其已五十二歲，為純樸之婦人，智識程
    度不高，經此偵審程序，罪刑宣告之教訓，當已知所警惕，信無再犯之虞，本院
    綜合各情，認前開對其所宣告之刑以暫不執行為適當，爰併予宣告緩刑三年，以
    啟自新。
據上論斷，應依刑事訴訟法第二百九十九條第一項前段，刑法第一百六十八條、第七
十四條第一款，判決如主文。
本案經檢察官林裕斌到庭執行職務。
中      華      民      國    九十一    年      十一    月    十三      日
                                  臺灣彰化地方法院刑事第一庭
                                      法      官  宋  恭  良
右正本證明與原本無異。
如不服本判決，應於判決送達後十日內向本院提出上訴狀，上訴於臺灣高等法院臺中
分院( 須附繕本 )。
                                      法院書記官  劉  玫  金
中      華      民      國    九十一    年      十一    月    十五      日
附錄論罪科刑法條
中華民國刑法第一百六十八條：
於執行審判職務之公署審判時或於檢查官偵查時，證人、鑑定人、通譯於案情有重要
關係之事項，供前或供後具結，而為虛偽陳述者，處七年以下有期徒刑。
